臺灣士林地方法院刑事判決　　　　　　　　　　　　　九十一年度訴字第三五０號
　　公　訴　人　臺灣士林地方法院檢察署檢察官
　　被　　　告　乙○○
　　　　　　　　甲○○
右列被告等因妨害自由等案件，經檢察官提起公訴（九十年度偵字第一０九二九號、
九十一年度偵字第一二八五號），本院判決如左：
    主  文
乙○○、甲○○共同傷害人之身體，各處有期徒刑伍月，如易科罰金均以參佰元折算
壹日。
    事  實
一、乙○○於民國九十年九月四日上午十一時許，見丙○○所駕駛之自用小客車，停
    放於王沈麗華所舖建位於臺北市○○區○○路六十八巷五弄四號前之停車位上，
    即以電話通知丙○○前來移車，惟蔡女到達後，即因停車位問題，與在場之王沈
    麗華、陳省、乙○○等人發生激烈言詞爭執。俟丙○○將車移妥返回其臺北市○○區○○路六十八巷十弄臨二十號住處後，乙○○因不滿蔡女先前以言詞辱罵長
    輩王沈麗華等人，遂邀集甲○○與另一真實年籍姓名不詳綽號「阿合」之成年男
    子，共同至丙○○前開住處臥室窗戶外，大聲叫其出來，因蔡女將音樂開大聲，
    彼等即與在屋內更衣之丙○○發生口角爭執，乙○○、甲○○、「阿合」三人為
    達教訓蔡女之目的，乃共同基於毀損、妨害自由及普通傷害之犯意聯絡，由甲○○、「阿合」持於不詳處所取得、不詳人所有之鋁棒一支（無不法所有之意圖）
    ，先後損壞丙○○住處臥室外窗戶玻璃及紗窗，並持鋁棒猛砸廚房塑膠門，致令
    喪失美觀，再損壞客廳木門鎖頭，足以生損害於丙○○，三人強行進入屋內後（
    無故侵入住宅部分未據告訴亦未據起訴），乙○○先至丙○○臥室，強行拉住蔡
    女右手，將之拖至客廳，以此強暴方法使人行無義務之事，再徒手毆打其肚子（
    未成傷），要其跟著走至屋外，因丙○○不從，乙○○、甲○○二人遂以強制腕
    力之強暴方式，將蔡女拉至屋外，乙○○並持鋁棒威脅稱若不下去先前停車處，
    就要打人，丙○○見對方人多勢眾，只得屈從，與渠等共同走下斜坡，以此方式
    使丙○○行無義務之事。然其等甫走至斜坡盡頭，未抵達臺北市○○區○○路六
    十八巷五弄四號前停車廣場時，因丙○○一路叫罵，乙○○遂推由「阿合」打人
    ，並表示有事情伊會負責，「阿合」遂持鋁棒毆打蔡女左大腿部後側及右膝蓋後
    面各一下，甲○○見狀亦未制止，蔡女遭毆傷蹲倒在地後，乙○○、甲○○二人
    復一人一邊，以手自丙○○腋下伸過，架起蔡女，適丙○○之兄丁○○趕回，乙○○、甲○○始將蔡女放開，「阿合」則乘亂逃逸。丙○○隨即赴臺北市立陽明
    醫院就醫，驗得左側大腿後方十六乘以十公分之瘀傷及右膝後方皮膚及肌肉十三
    公分乘以十公分之鈍傷等傷害。
二、案經丙○○訴由臺北市政府警察局士林分局報請臺灣士林地方法院檢察署檢察官
    偵查起訴。
    理  由
一、訊據被告乙○○、甲○○矢口否認涉有右揭犯行，被告二人均辯稱：是丙○○自
    己走出屋外，自願跟彼等走下去停車場，伊並未打人及架住蔡女云云；被告乙○○更以：其未持鋁棒毀損物品等情置辯。惟查：
  (一)前揭事實，業據告訴人丙○○迭於警訊、檢察官偵查及本院審理時指訴歷歷（偵
    卷第七頁背面至第八頁正面，第十七頁背面，本院九十一年十月二日審判筆錄）
    ，其陳訴綦詳，始終如一。就被告二人與成年男子「阿合」共同前往告訴人家中
    目的為何，質以被告乙○○或稱：因蔡女身著睡衣，未移車就回家，伊去敲門叫
    她移車，又言：去她家目的是要請她出來講清楚，嗣改稱：是要她跟當時那些長
    輩道歉，訊之被告甲○○先則稱：伊是聽到吵鬧聲，過去看到告訴人和歐巴桑在
    吵架，後來和乙○○及「阿合」一起上去告訴人住處，是因為怕出事才去看看，
    因為告訴人有說要叫人上來給大家好看，後又表示：是去叫她不要叫人來，免得
    把事情搞大了，但其亦陳稱：不知道她當時有沒有聯絡人來，被告二人上開陳述
    ，反覆不一，互核未符，已難盡信。再據證人王沈麗華、陳省均證稱：爭吵後，
    蔡女有將車開走等情（偵卷第十九頁），實與告訴人所述一致，衡以當時系爭停
    車糾紛已然告一段落，告訴人亦已離去現場返回家中，被告等復非當事人，卻猶
    聚眾前往，且於尋獲告訴人後，果真為避免其找人前來滋事報復，當立即在該處
    以電話聯絡，積極以和平方法在其家中解決，被告卻捨此不為，實與常情相悖，
    堪認上開辯解僅係事後飾卸之詞，被告等係實欲藉機前往教訓告訴人。
  (二)再查，就告訴人家中臥室之窗戶玻璃、紗窗、廚房塑膠門及客廳木門鎖頭遭毀損
    部分，業經告訴人堅指係遭人以鋁棒毀損等情不移，並有現場照片四幀附卷可稽
    。至被告甲○○雖供陳：伊有持木棍破壞該處破璃，然其於偵查中先係陳稱：是
    「阿合」動手敲玻璃，門也是「阿合」踹開的，於本院審理卻供稱：伊有拿木棍
    敲，但不是要故意敲破的，另不知門如何被打破；要去請蔡女出來，伊有先用手
    去扣，但沒有敲破，後來因為音樂放很大，才用木棍去敲破，「阿合」沒有用棍
    子敲玻璃云云，所述前後不一，且與告訴人所指不符。另被告乙○○於偵查中供
    述：旁邊二名工人以木棍打玻璃，於本院訊問時則陳述：甲○○拿地上木棍敲破
    玻璃，是工人一腳把門踹開，「阿合」跟甲○○有敲玻璃，范某先用手拍破了，
    工人再用棍子敲破玻璃。細譯彼等上開供述，究竟係被告甲○○或「阿合」單獨
    或共同動手毀損，而毀損之方式究係徒手為之或持棍棒破壞，前後不一，矛盾百
    出。惟觀之卷附現場照片所示告訴人住處臥室外窗戶遭破壞情形，其玻璃大面積
    破碎、紗窗有長條形破洞，應非徒手為之足以造成，另三幀照片亦顯示廚房塑膠
    門上有長條狀裂痕及地上有剝落物，客廳木門鎖頭亦遭撬壞，觀其廚房塑膠門之
    裂痕位置、高度，及客廳木門鎖頭被撬壞程度，亦非單純以腳踹之即可造成，應
    係遭人以棍棒等器物用力揮打所致，洵堪認定。又參以告訴人之指證及證人丁○○證述：伊本身有二支鋁棒，回家後都還在伊房間沒有動過等語（本院九十一年
    十月二日審判筆錄），堪認本件犯罪工具應為鋁棒，且非自告訴人家中取得。綜
    合上情，應係被告甲○○及「阿合」先後持鋁棒毀損前揭物品甚明。
  (三)又查，就妨害自由及傷害部分，告訴人已指訴：伊被強拉到屋外，後來乙○○拿
    鋁棒威脅，伊只好跟著下去停車場，後來伊被打，蹲在地上，被告二人是架住而
    不是扶她，哥哥丁○○回來後，有問人是誰打的，乙○○說是他打的等語明確，
    以告訴人身為年輕女子，單獨面對三名身形、體力顯具優勢之男性，且持鋁棒威
    脅，其行動自由顯然受到妨害，進退行止不得自主，被告二人辯稱：是去請告訴
    人出來，沒有人拉她，是其自己走下去，未妨害自由云云，委不足採。另證人丁○○迭次證稱：伊接到蔡女電話說有人到家裡撞門，伊趕到建業路樓下空地，見
    妹妹被人打完，被二人分左右架住，伊到了他們才放開，伊有問一句「人是誰打
    的？」，乙○○說「是我，怎樣」（偵卷第四十六頁背面），「（你們回去之後
    ，看到什麼事情？）我車子還沒有停好，就看到被告葉與被告范架著我妹妹，我
    車子後來開到他們面前，他們才將我妹妹放下，我的一位同事扶我妹妹上車要去
    就醫。我就問在場的兩位被告『人是誰打的』，被告葉說『人是我打的，不然要
    怎樣』（台語），講完之後我先帶我妹妹去看醫生」、「被告葉架左邊，被告范
    架右邊，是手伸過腋下架著我妹妹」等情綦詳（本院九十一年十月二日審判筆錄
    ），被告二人亦自承「阿合」有打告訴人，而告訴人受傷情形並有臺北市立陽明
    醫院診斷書在卷足憑，告訴人指訴其遭人以鋁棒毆打左、右腳部位成傷，觀諸該
    器具所可能造成之傷勢，與前揭診斷證明書內載告訴人受傷之部位及所受之傷害
    為左側大腿後方十六乘以十公分之瘀傷及右膝後方皮膚及肌肉十三公分乘以十公
    分之鈍傷等，參互以觀，大致相符，此部分傷害犯行至堪認定。至告訴人遭毆打
    後，被告二人接觸其身體之目的為何，被告等均稱有一人一邊扶起蔡女，核與告
    訴人所述及證人丁○○所見相符，被告甲○○後雖改稱：伊與乙○○均未扶或拉
    蔡女，伊只是蹲下去問其要不要去醫院云云，因與事實不符，尚難遽信。被告二
    人於告訴人遭「阿合」持鋁棒毆打腿部時，未思制止，且不知迴避女性身體敏感
    部分，猶一人一邊以手伸過腋下，顯非單純詢問有無何事或欲扶起之而已，應係
    架住告訴人甚明，僅因證人丁○○及友人適時出現，始未共同繼續遂行傷害犯行
    ，被告二人與成年男子「阿合」有犯意聯絡及行為分擔，至為明確。
    綜上所述，被告二人所辯應係卸責之詞，不足採信，被告二人與「阿合」間，應
    有毀損、妨害自由及普通傷害之犯意聯絡及行為分擔，本件事證明確，被告等犯
    行均堪認定，應依法論科。
二、核被告乙○○、甲○○所為，均係犯刑法第二百七十七條第一項之傷害罪、第三
    百零四條第一項之以強暴使人行無義務之事罪及第三百五十四條之毀損罪。按刑
    法第三百零二條之妨害自由罪，既係以私行拘禁為其非法剝奪人行動自由之例示
    ，則本罪在性質上，其行為自須持續相當之時間，始足當之，倘若其目的在使人
    行無義務之事，僅有瞬間之拘束，則屬同法第三百零四條之範圍，不構成上開剝
    奪行動自由罪，最高法院著有七十五年度臺上字第六八五七號判決可資佐參，起
    訴書認被告二人「以強制腕力之強暴方式，將蔡女拖至下方前開臺此市○○區○○路六十八巷五弄四號前」，係犯刑法第三百零二條第一項之罪，此與事實不符
    ，已如前開事實及理由欄所述，且被告二人並未持續相當時間剝奪告訴人之行動
    自由，起訴法條應予變更。被告二人與真實年籍姓名不詳綽號「阿合」之成年男
    子間，有犯意之聯絡及行為之分擔，均為共同正犯。被告等所犯毀損罪、妨害自
    由罪與普通傷害罪，均為達教訓告訴人目的所為，三罪間有方法目的之牽連關係
    ，為牽連犯，審酌各犯罪所生損害，應依刑法第五十五條之規定，從一情節較重
    之普通傷害罪處斷。公訴人起訴事實雖認「阿合」係另起傷害犯意，未敘及被告
    二人之傷害犯行，然檢察官就犯罪事實之一部起訴者，其效力及於全部，該傷害
    部分事實既據告訴人提出告訴，且與公訴人起訴之犯罪事實既具有牽連犯之裁判
    上一罪關係，依審判不可分之原則，此部分應為起訴效力所及，本院自應併予審
    究。爰各審酌被告乙○○與告訴人為鄰居，被告甲○○與告訴人係素昧平生之關
    係、被告二人犯罪之動機、目的、告訴人因停車糾紛口出惡言，固屬非是，惟被
    告等為逞一時之勇，竟夥同他人持鋁棒以為毀損及傷害人之手段，致告訴人受有
    事實欄所示之傷害、使告訴人行無義務之事之時間長短、犯罪對告訴人生理及心
    理所生之影響及被告二人犯罪後態度等一切情狀，各量處如主文所示之刑，並諭
    知易科罰金之折算標準。
據上論斷，應依刑事訴訟法第二百九十九條第一項前段、第三百條，刑法第二十八條
、第二百七十七條第一項、第三百零四條第一項、第三百五十四條、第五十五條、第
四十一條第一項前段，罰金罰鍰提高標準條例第一條前段、第二條，判決如主文。
本案經檢察官吳怡明到庭執行職務。
中      華      民      國    九十一    年      十      月      十六    日
                                    臺灣士林地方法院刑事第四庭
                                        法  官  黃  潔  茹
右正本證明與原本無異。
如不服本判決，應於送達後十日內，向本院提出上訴狀。
                                        書記官  柳  瑞  宗
中      華      民      國    九十一    年      十      月     二十三   日
附錄本案論罪科刑法條：
刑法第二百七十七條第一項
  傷害人之身體或健康者，處三年以下有期徒刑，拘役或一千元以下罰金。
刑法第三百零四條第一項
  以強暴、脅迫使人行無義務之事或妨害人行使權利者，處三年以下有期徒刑、拘役
  或三百元以下罰金。
刑法第三百五十四條
  毀棄、損壞前二條以外之他人之物或致令不堪用，足以生損害於公眾或他人者，處
  二年以下有期徒刑、拘役或五百元以下罰金。
